【裁判字號】    95,財管,12
【裁判日期】    950703
【裁判案由】    指定遺產管理人
【裁判全文】
臺灣宜蘭地方法院民事裁定              95年度財管字第12號
聲  請  人  丙○○
非訟代理人  乙○
上列聲請人聲請指定遺產管理人事件，本院裁定如下：
    主      文
指定財政部國有財產局為被繼承人甲○○（大陸地區人民，女，
西元1914年12月15日生，西元2003年3月25日死亡，生前最後住
所：湖南省邵東縣斫曹鄉和平村7組1號）之遺產管理人。
程序費用由被繼承人甲○○之遺產負擔。
    理      由
一、按「被繼承人在臺灣地區之遺產，由大陸地區人民依法繼承
    者，其所得財產總額，每人不得逾新臺幣二百萬元。超過部
    分，歸屬臺灣地區同為繼承之人；臺灣地區無同為繼承之人
    者，歸屬臺灣地區後順序之繼承人；臺灣地區無繼承人者，
    歸屬國庫。」、「前條第一項之遺產事件，其繼承人全部為
    大陸地區人民者，除應適用第六十八條之情形者外，由繼承
    人、利害關係人或檢察官聲請法院指定財政部國有財產局為
    遺產管理人，管理其遺產。」，臺灣地區與大陸地區人民關
    係條例第67條第1項、第67條之1第1項分別定有明文。又「
    大陸地區遺族於申辦餘額退伍金期間未奉核定前即已亡故者
    ，如無其他合法次順位遺族，該申領餘額退伍金程序即為終
    止，不得繼承或繼續申辦；如該遺族於餘額退伍金核定後亡
    故，得由其法定繼承人依相關規定繼承。」，國防部頒布之
    大陸地區遺族或法定受益人請領在臺單身亡故軍人餘額退伍
    金作業規定五（十三）亦有明定。次按「繼承人因故不能管
    理遺產，亦無遺囑執行人者，利害關係人或檢察官得聲請法
    院選任遺產管理人。前項選任遺產管理人事件，由繼承開始
    時被繼承人住所地之法院管轄。」，非訟事件法第154條第1
    項、第2項分別定有明文。又「非訟事件之管轄，法院依住
    所而定者，在中華民國無住所或住所不明時，以在中華民國
    之居所視為住所；無居所或居所不明者，以在中華民國最後
    之住所視為住所。住所地之法院不能行使職權者，由居所地
    之法院管轄；無最後住所者，以財產所在地或司法院所在地
    之法院為管轄法院。」，非訟事件法第2條亦有明定。本件
    被繼承人甲○○為大陸地區人民，其於臺灣地區並無住所、
    居所及最後住所，本院為其財產所在地之法院，並經臺灣臺
    南地方法院裁定將本件移送本院審理，本院自有管轄權，合
    先敘明。
二、本件聲請意旨略以：聲請人之母甲○○請領其胞弟王寶清餘
    額退伍金新臺幣（下同）466,345元，陸軍總部於民國91年
    12月21日以鄭樸字第0910029670號書函核發後，聲請人之母
    甲○○因病無法來臺領取，旋於民國92年3月25日亡故，致
    是項餘額退伍金轉變為遺產，現存在宜蘭後勤司令部與宜蘭
    財務組。又依照國防部頒「大陸地區遺族或法定受益人請領
    在臺單身亡故軍人餘額退伍金作業規定」五（十三）規定：
    「‧‧‧如該遺族於餘額退伍金核定後亡故，得由其法定繼
    承人依相關規定辦理」；而依照陸軍總部書函所示：「所謂
    『相關規定繼承』係指依『臺灣地區與大陸地區人民關係條
    例』第六十七條之一及『大陸地區人民繼承被繼承人在臺灣
    地區之遺產管理辦法』規定，按繼承被繼承人在臺遺產之手
    續辦理‧‧‧」；聲請人為被繼承人甲○○之獨子，為合法
    之遺產繼承人，爰依前揭法令規定聲請指定國有財產局為被
    繼承人甲○○之遺產管理人等語。
三、上開事實，有陸軍總部92年3月3日鄭樸字第0920004485號、
    93年12月14日鄭樸字第0930028718號書函2件、甲○○死亡
    公證書（含海基會 (92)核字第034901號證明）、王寶清親
    屬關係公證書（含海基會 (92)核字第034898號證明）、委
    託書公證書（含海基會 (92)核字第034779號證明）、王寶
    清除戶戶籍謄本（以上均影本）各1件在卷可佐，聲請之主
    張，應堪信為真實。揆諸前揭法令規定，王寶清於81年5月3
    日死亡，依規定其餘額退伍金於陸軍總部准予甲○○申領時
    即為甲○○之財產，而甲○○因病無法來臺領取，旋於92年
    3月25日死亡，其法定繼承人自得依法繼承；本件丙○○為
    大陸地區人民，為被繼承人甲○○之獨子，而為合法之繼承
    人，其聲請指定財政部國有財產局為被繼承人甲○○之遺產
    管理人核無不合，應予准許。
四、依非訟事件法第21條第2項，民事訴訟法第78條，裁定如主文
    。
中    華    民    國    95    年    7     月    3     日
                      臺灣宜蘭地方法院家事法庭
                          法      官    周健忠
以上正本與原本無異。
如不服本裁定，應於裁定送達後10日內向本院提出抗告狀（應附
繕本）。
中    華    民    國    95    年    7     月    5     日
                          書  記  官    吳慧芳


司法院資訊處製作；財團法人民間司法改革基金會備份。
